臺灣新北地方法院刑事判決
111年度審交易字第977號
公  訴  人  臺灣新北地方檢察署檢察官
被      告  林家霈


上列被告因過失傷害案件，經檢察官提起公訴（111年度偵字第1
6452號），被告於本院準備程序中就被訴事實為有罪之陳述，經
本院裁定進行簡式審判程序，判決如下：
    主  文
林家霈因過失傷害人，處拘役肆拾日，如易科罰金，以新臺幣壹
仟元折算壹日。
    事  實
一、林家霈領有小型車普通駕駛執照，於民國110年7月4日10時2
    8分許，駕駛車牌號碼000-0000號自用小客車，沿新北市三
    重區重新路5段往三重方向行駛，行經新北市○○區○○路0段00
    0號前欲右轉進入該處加油站時，本應注意行車右轉彎時，
    應先顯示車輛前後之右邊方向燈光，或由駕駛人表示左臂向
    上，手掌向右微曲之手勢，且應注意後方來車，而依當時天
    候晴、日間有自然光線、柏油路面乾燥、無缺陷亦無障礙物
    、視距良好等情，並無不能注意之情事，竟疏未注意及此，
    未顯示車輛前後之右邊方向燈光或由駕駛人表示右轉手勢且
    未注意後方來車即貿然右轉，適何旻恩騎乘車牌號碼000-00
    00號普通重型機車搭載蕭美蘭，亦疏未注意車前狀況自同向
    右後側直行而至，二車因閃避不及發生碰撞，何旻恩、蕭美
    蘭均人車倒地，何旻恩因而受有左側前臂挫傷、左側踝部挫
    傷、前臂擦傷、左側大腿擦傷、左側小腿擦傷、左側踝部擦
    傷之傷害；蕭美蘭則受有雙膝部擦傷、臉部擦傷、左側肩膀
    擦傷、左側小指擦傷之傷害。林家霈於肇事後，在有偵查權
    限之警察機關尚不知何人為肇事者前，向據報前往現場處理
    之員警陳述車禍發生經過而自首並願接受裁判。
二、案經何旻恩、蕭美蘭訴由新北市政府警察局三重分局報告臺
    灣新北地方檢察署檢察官偵查起訴。　　
    理  由
壹、程序方面：
    本件被告林家霈所犯係死刑、無期徒刑、最輕本刑為3年以
    上有期徒刑以外之罪，其於準備程序中就被訴事實為有罪之
    陳述，經法官告知簡式審判程序之旨，並聽取公訴人及被告
    之意見後，依刑事訴訟法第273條之1第1項規定，裁定本案
    改依簡式審判程序審理，且依刑事訴訟法第273條之2及第15
    9條第2項規定，不適用傳聞法則有關限制證據能力之相關規
    定，合先敘明。
貳、實體方面：　
一、上揭犯罪事實，業經被告林家霈於警詢時、偵查中、本院準
    備程序及審理時均坦承不諱，核與證人即告訴人何旻恩、蕭
    美蘭於警詢時及偵查中之證述相符，並有衛生福利部臺北醫
    院診斷證明書2紙、公路監理電子閘門查詢汽車駕駛人、機
    車駕駛人駕籍資料各1紙、車輛詳細資料報表2紙、監視器錄
    影畫面截圖照片2張、行車紀錄器畫面截圖照片2張、道路交
    通事故現場圖、道路交通事故調查報告表㈠、㈡各1份、道路
    交通事故照片12張、道路交通事故肇事人自首情形記錄表、
    新北市政府警察局舉發違反道路交通管理事件通知單各1紙
    、監視器及行車紀錄器錄影畫面光碟1片在卷可參（見偵查
    卷第19、27、39至47、55、65至79、83、87頁）。按行車右
    轉彎時，應先顯示車輛前後之右邊方向燈光，或由駕駛人表
    示左臂向上，手掌向右微曲之手勢，道路交通安全規則第91
    條第1項第1款定有明文。案發當時，被告為具有通常智識且
    考領有普通小型車駕駛執照之成年人，對於上開交通規則不
    容諉為不知，而觀諸前揭卷附道路交通事故調查報告表㈠所
    載，案發當時天候晴、日間有自然光線、柏油路面乾燥、無
    缺陷亦無障礙物、視距良好，足見被告並無不能注意之情事
    ，行經上揭路段欲右轉進入加油站時，未顯示右邊方向燈光
    或由駕駛人表示右轉手勢且未注意後方來車即貿然右轉而肇
    事，被告之駕駛行為具有過失，至為灼然；而告訴人何旻恩
    駕駛普通重型機車未注意車前狀況亦有肇事原因甚明。本件
    經送新北市車輛行車事故鑑定覆議會鑑定，覆議意見認：一
    、林家霈駕駛自用小客車，右轉彎未依規定顯示方向燈且未
    注意後方來車，為肇事主因。二、何旻恩駕駛普通重型機車
    ，未注意車前狀況，為肇事次因等語，有新北市車輛行車事
    故鑑定覆議會110年12月1日新北覆議0000000號鑑定覆議意
    見書1份在卷可稽（見偵查卷第49至50頁），亦同於本院前
    開認定。又被告之過失行為與告訴人何旻恩、蕭美蘭之受傷
    結果間，具有相當因果關係，亦可認定。至告訴人何旻恩於
    案發當時，駕駛普通重型機車未注意車前狀況，固亦為肇事
    次因，惟刑事責任之認定，並不因被害人與有過失，而免除
    被告之過失責任，被害人與有過失之情節輕重，僅係酌定雙
    方民事上損害賠償責任之依據，並不影響被告所犯刑事責任
    之罪責，併此敘明。綜上所述，足認被告之自白核與事實相
    符，應可採為認定事實之依據。從而，本案事證已臻明確，
    被告犯行洵堪認定，應依法論科。
二、論罪科刑：
  ㈠核被告所為，係犯刑法第284條前段之過失傷害罪。
  ㈡被告以一過失行為，致告訴人何旻恩、蕭美蘭2人受傷，為同
    種想像競合犯，應從一過失傷害罪處斷。
  ㈢被告於車禍發生後，在犯罪未被有偵查犯罪權限之機關或公
    務員發覺前，主動向據報前往現場處理之員警表明係肇事者
    ，而願接受裁判之情形，此有道路交通事故肇事人自首情形
    記錄表1紙在卷可佐，合於自首要件，爰依刑法第62條前段
    規定減輕其刑。　　
  ㈣爰審酌被告駕駛車輛參與道路交通，本應小心謹慎以維自身
    及他人之安全，行經上揭路段欲右轉進入加油站時，竟未顯
    示右邊方向燈或表示右轉手勢及注意後方來車即貿然右轉而
    肇事，致告訴人何旻恩、蕭美蘭受傷，駕駛態度實有輕忽，
    且迄未能與告訴人2人達成和解、賠償損失，並兼衡其自陳
    國中畢業之智識程度、目前無業、心臟不好、須扶養就讀大
    學之1名子女之生活狀況，及其過失程度、犯後坦承犯行之
    態度、告訴人何旻恩、蕭美蘭所受之傷害程度等一切情狀，
    量處如主文所示之刑，並諭知如易科罰金之折算標準。
據上論斷，應依刑事訴訟法第273條之1第1項、第299條第1項前
段，刑法第284條前段、第55條、第62條前段、第41條第1項前段
，刑法施行法第1條之1第1項，判決如主文。
本案經檢察官陳旭華提起公訴，經檢察官高智美到庭執行職務。
中　　華　　民　　國　　111 　年　　11　　月　　16　　日
                  刑事第二十五庭  法  官      曾淑娟
上列正本證明與原本無異。
如不服本判決，應於判決送達後20日內敘明上訴理由，向本院提
出上訴狀 (應附繕本) ，上訴於臺灣高等法院。其未敘述上訴理
由者，應於上訴期間屆滿後20日內向本院補提理由書「切勿逕送
上級法院」。
                                  書記官      王若安
中　　華　　民　　國　　111 　年　　11　　月　　17　　日
附錄本案論罪科刑法條全文：
中華民國刑法第284條
因過失傷害人者，處1年以下有期徒刑、拘役或10萬元以下罰金
；致重傷者，處3年以下有期徒刑、拘役或30萬元以下罰金。